【裁判字號】    99,訴,585
【裁判日期】    991130
【裁判案由】    損害賠償
【裁判全文】
臺灣士林地方法院民事判決               99年度訴字第585號
原      告  陳柏禎
被      告  李福孝
被      告  臺灣大車隊股份有限公司
法定代理人  林村田
訴訟代理人  孫秉棣
被      告  華谷交通有限公司
法定代理人  林忠村
訴訟代理人  莊友仁
上列當事人間因業務過失傷害案件提起附帶民事訴訟請求損害賠
償事件，經本院刑事庭移送前來（98年度交附民字第29號），本
院於民國99年11月19日言詞辯論終結，判決如下：
    主  文
被告李福孝、華谷交通有限公司應連帶給付原告新臺幣壹拾參萬
陸仟柒佰捌拾肆元。
原告其餘之訴駁回。
訴訟費用由被告李福孝、華谷交通有限公司連帶負擔百分之十八
，餘由原告負擔。
本判決第一項得假執行；但被告李福孝、華谷交通有限公司如以
新台幣壹拾參萬陸仟柒佰捌拾肆元為原告預供擔保，得免為假執
行。
原告其餘假執行之聲請駁回。
    事實及理由
一、按因犯罪而受損害之人，於刑事訴訟程序固得附帶提起民事
    訴訟，對於被告請求回復其損害，但其請求回復之損害，以
    被訴犯罪事實所生之損害為限，否則縱令得依其他事由，提
    起民事訴訟，亦不得於刑事訴訟程序附帶為此請求（最高法
    院60年臺上字第633 號判例參照），查本件被告李福孝刑事
    案件被訴罪名為業務過失傷害罪，其犯罪事實僅為業務過失
    致原告陳柏禎受有身體之傷害，而不及毀損原告之機車等物
    ，則原告因其上開物品毀損所受之損害，依前開說明，即不
    得於刑事訴訟程序附帶而為請求，是原告就此部分一併提起
    刑事附帶民事訴訟，尚非合法，且不因本院刑事庭誤為一併
    裁定移送而有異，惟按訴狀送達後，原告不得將原訴變更或
    追加他訴，但擴張或減縮應受判決事項之聲明者，不在此限
    ，民事訴訟法第255 條第1 項第3 款亦定有明文，是原告就
    其機車受損部分提起刑事附帶民事訴訟，雖於法不合，惟其
    於本件移送至民事庭審理後，仍主張追加該部分請求，並已
    依法繳納裁判費，且該追加部分經核僅屬擴張應受判決事項
    之聲明，揆諸前揭法條，自可准許。又原告於本件移送至民
    事庭後，將原訴之聲明「被告應給付原告新臺幣（下同）74
    萬8 千159 元，及自起訴狀繕本送達翌日起至清償日止，按
    年息5%計算之利息」，變更為「被告應連帶給付原告74萬8
    千617 元」（見本院99年11月19日言詞辯論筆錄），經核僅
    屬擴張或減縮應受判決事項之聲明，同應准許。再本件被告
    華谷交通有限公司未於最後言詞辯論期日到場，核無民事訴
    訟法第386 條各款所列情事，爰依原告之聲請，由其一造辯
    論而為判決，均合先敘明。
二、原告起訴主張：原告騎乘車號522-BFR 號重型機車，於民國
    97年9 月11日11時許，行經臺北市北投區○○○路，遭被告
    李福孝駕駛車號481-YB號計程車撞傷，致受有腦震盪症候群
    、椎間盤突出與全身多處挫傷等傷害，原告之車輛外殼、內
    部及置物箱內物品亦有毀損，當日事故發生後原告至臺北榮
    民總醫院急診，事後至臺北榮民總醫院、振興醫院接受診治
    ，目前仍在復健中，且有重大手術之需要，而被告李福孝為
    臺灣大車隊股份有限公司（下稱臺灣大車隊公司）、華谷交
    通有限公司（下稱華谷公司）之受僱人，為此，爰依侵權行
    為之法律關係，請求被告等連帶賠償原告醫藥費用14萬4 千
    777 元、車損費用3 千840 元，及精神慰撫金60萬元等語。
    並聲明：被告應連帶給付原告74萬8 千617 元；願供擔保，
    請准宣告假執行。
三、被告等之抗辯：(一)被告李福孝辯以：本件車禍雙方都有責任
    ，伊左轉有錯，但原告走雙黃線沒走慢車道；原告請求之醫
    療費用部分，伊認為僅須負擔事故當天所支付之金額，車損
    部分，就單據之真正有爭執，當天看來車子的損害輕微，且
    原告為何不同1 天修完，慰撫金部分，原告之請求太高；計
    程車是伊靠行華谷公司的，伊僅向臺灣大車隊公司租車機而
    已等語。(二)被告華谷公司辯以：被告李福孝與華谷公司間為
    靠行關係；原告請求之賠償金額不合理，醫療費用部分，振
    興醫院診斷證明書所載病名與榮總出具之診斷證明書不同，
    不能證明原告受有脊椎方面的傷害，車損部分，就單據之真
    正有爭執等語。(三)被告臺灣大車隊公司辯以：臺灣大車隊公
    司與李福孝間並無僱佣關係，被告李福孝僅向臺灣大車隊公
    司租用GPRS車機系統，於乘客提出用車需求時，提供駕駛人
    員叫車資訊，原告訴請臺灣大車隊公司負連帶清償責任，並
    無理由；原告就本事故之發生有「跨越行車分向線」之肇事
    因素而與有過失；醫療費用部分，原告在振興醫院所為診斷
    ，已距事故發生半年之久，榮總單據自97年11月21日起之醫
    療費用與本件事故無關，車損部分，估價單不能證明確有支
    付、統一發票無品項記載，慰撫金部分，原告之請求過高等
    語。並均聲明：原告之訴駁回；如受不利判決，願供擔保，
    請准宣告免為假執行。
三、得心證之理由：
(一)、原告主張其與被告李福孝於前揭時、地，分別駕駛車輛而發
    生事故，被告李福孝有駕駛過失，原告因該事故受有傷害，
    為被告等所不爭執；且經本院98年度交易字第41號刑事案件
    判決認定：被告李福孝為從事駕駛業務之人，就上開事故有
    轉彎車未讓直行車先行、未於左轉彎時於距交岔路口30公尺
    前顯示方向燈或手勢換入內側車道或左轉車道，即貿然左轉
    之過失，造成原告受有身體傷害，而判處被告李福孝有期徒
    刑3 月，如易科罰金以1 千元折算1 日確定，業據本院調取
    上開刑事案件卷宗查閱無訛；
(二)、原告主張被告李福孝因駕駛過失導致原告所受之傷害，應給
    付包含醫療費用、車損修復費用、精神慰撫金共計74萬8 千
    617 元之損害賠償，而被告臺灣大車隊公司、被告華谷公司
    與被告李福孝間有僱佣關係，應負連帶賠償責任，則為被告
    等所爭執，並以前詞置辯。本件爭點厥為：１、原告就本件
    事故之發生是否亦有肇事因素而與有過失？２、原告各項賠
    害賠償之請求，是否准許？３、被告臺灣大車隊公司、華谷
    公司是否應與被告李福孝負連帶賠償責任，茲分述如下：
１、原告就本件事故之發生是否亦有肇事因素：
    被告等雖辯稱原告就本件事故之發生，亦有跨越行車分向線
    之肇事因素而與有過失云云。惟查依刑事案件卷內所附道路
    交通事故調查卷宗，本件事故地點在臺北市北投區○○○路
    與裕民二路口，兩車事故後位置在極靠近裕民六路行車分向
    線延伸處，然現場並無剎車痕、刮地痕及碎片等情，有「道
    路交通事故現場圖」可稽（見刑事案件98年度他字第753 號
    偵查卷第18頁），尚難認原告於發生事故前已有跨越行車分
    向線行駛情事；又被告李福孝在事故現場於第一時間接受交
    通員警詢問時，並未提及原告有跨越行車分向線之情形，有
    「交通事故談話紀錄表」可考（見刑事案件98年度他字第75
    3 號偵查卷第20頁），而臺北市政府警察局交通警察大隊就
    本事故所為之分析研判，亦未認原告有跨越行車分向線行駛
    之肇事因素，有「道路交通事故初步分析研判表」可按（見
    刑事案件98年度他字第753 號偵查卷第26頁）；此外，被告
    等復未能提出其他證據證明原告有跨越行車分向線之情事，
    其等辯稱原告就本件事故之發生亦有肇事因素而與有過失，
    自無可取。
２、原告各項賠害賠償之請求，是否准許：
    按「因故意或過失，不法侵害他人之權利者，負損害賠償責
    任。」、「不法侵害他人之身體或健康者，對於被害人因此
    喪失或減少勞動能力或增加生活上之需要時，應負損害賠償
    責任。」、「不法侵害他人之身體、健康、名譽、自由、信
    用、隱私、貞操，或不法侵害其他人格法益而情節重大者，
    被害人雖非財產上之損害，亦得請求賠償相當之金額。」，
    民法第184 條第1 項前段、第193 條第1 項、第195 條第1
    項分別定有明文。就本件原告主張之各項損害賠償：
(1)、醫療費用部分：
    原告主張其因本件事故而受有腦震盪症候群、椎間盤突出與
    全身多處挫傷等傷害，提出臺北榮民總醫院97年9 月12日、
    97年9 月19日、97年11月21日診斷證明書，及振興復建醫學
    中心98年3 月11日診斷證明書（見本院訴字第585 號卷第32
    、33、120 頁；刑事案件98年度他字第753 號偵查卷第16頁
    ），及臺北榮民總醫院醫療費用收據共12紙（時間為97年9
    月至11月，98年7 月、10月）、振興復建醫學中心醫療費用
    收據共62紙（時間為97年9 月至98年4 月，98年7 月、10月
    ）等件為據（見本院訴字第585 號卷第34至36、39至75頁）
    。被告等對於原告所提出之診斷證明書及醫療費用收據之形
    式真正固無爭執，然辯稱：原告於事故當日並未受有腦震盪
    及頸椎方面之傷害，該部分顯非本事故所造成云云。經查：
、臺北榮民總醫院97年9 月12日診斷證明書，記載原告於事故
    當日至急診部應診，病名為「四肢多處擦傷」及「背部肌肉
    挫傷」；臺北榮民總醫院97年9 月19日診斷證明書，記載原
    告於97年9 月19日應診，病名為「頸部，右肩，下背及左膝
    肌肉拉傷」；臺北榮民總醫院97年11月21日診斷證明書，記
    載原告於97年11月14日應診，病名為「腦震盪症候群」、「
    椎間盤突出併神經根壓迫」、「右肩肌腱炎」；振興復建醫
    學中心98年3 月11日診斷證明書，記載原告於98年3 月11日
    應診，病名為「頸椎及腰椎椎間盤移位」等情。被告等固爭
    執原告上開傷害並非均本事故所造成云云，惟查本件及刑事
    案件均曾就原告事故後就診之傷害與事故間有無因果關係，
    函詢臺北榮民總醫院及振興復建醫學中心，業經a 、臺北榮
    民總醫院99年1 月12日北總神字第0990000950號函覆稱：原
    告於97年9 月12日及97年11月14日就診，皆與97年9 月11日
    車禍傷勢產生之症狀有因果關係等語（見刑事案件98年度交
    易字第41號卷第24 4頁），b 、臺北榮民總醫院99年10月4
    日北總急字第0990021783號函覆稱：原告曾於97年9 月、10
    月、11月至該院急診、神經外科門診就診，於98年7 月及99
    年2 月至該院運動醫學科門診，因原告於97年9 月11日前並
    無腰椎椎間盤突出之就診紀錄，所以和97年9 月11日發生之
    車禍疑似有因果關係等語（見本院99訴字第585 號卷第124
    頁），c 、振興復建醫學中心99年10月18日99振醫字第0000
    001375號函及99年10月28日99振醫字第0000001458號函覆稱
    ：原告於97年9 月17日即曾至該院復健部門診，主訴為車禍
    後多處挫傷，右肩、腰及右膝等部位疼痛，依時間及就診內
    容，可合理認定可能與97年9 月11日至臺北榮民總醫院急診
    部就診之病症為同一事件，又原告於97年9 月17日起至98年
    7 月間至該院看診14次，看診原因及診療內容為多處身體挫
    傷，頸、肩腰部等多處受傷，通常該病症為外傷或意外事件
    所造成等語（見本院99訴字第585 號卷第127 、149 頁）。
    綜上足見原告於97年11月14日至臺北榮民總醫院應診時，業
    經該院診斷受有腦震盪及頸椎方面之傷害，其時距事故發生
    僅兩個月，且無證據顯示原告先前有該等病史，衡以該等病
    症通常為外傷或意外事件所造成，堪認原告至臺北榮民總醫
    院及振興復建醫學中心就診醫治之「四肢多處擦傷」、「背
    部肌肉挫傷」、「頸部，右肩，下背及左膝肌肉拉傷」、「
    腦震盪症候群」、「椎間盤突出併神經根壓迫」、「右肩肌
    腱炎」、「頸椎及腰椎椎間盤移位」，均為本件事故所造成
    ，原告自得請求醫療費用。
、就原告提出之臺北榮民總醫院醫療費用收據共12紙（時間為
    97年9 月至11月，98年7 月、10月）、振興復建醫學中心醫
    療費用收據共62紙（時間為97年9 月至98年4 月，98年7 月
    、10月）（見本院訴字第585 號卷第34至36、39至75頁），
    經核臺北榮民總醫院部分，醫藥費自費及部分費用負擔共計
    3 千320 元、診斷證明書費用共計810 元（即97年9 月11日
    200 元、97年9 月12日50元、97年9 月19日400 元、97年11
    月21日150 元、98年10月27日10元），振興復建醫學中心部
    分，醫藥費自費及部分費用負擔共計3 萬2 千654 元。而按
    原告為證明其至各醫療院所就診之原因及診斷結果，申請開
    立診斷證明書之費用，雖非因被告侵權行為直接所受之損害
    ，惟既係為實現損害賠償債權所支出之必要費用，且係因被
    告之侵權行為所引致，自屬必要之費用，而得請求被告賠償
    （最高法院92年度台上字第2653號判決意旨參照），是本件
    原告就醫療費用部分，依其所提出之臺北榮民總醫院及振興
    復建醫學中心醫療費用收據，共得請求3 萬6 千784 元（即
    3320+32654+810=36784）。至原告於起訴狀記載其日後尚有
    重大手術之需要，而就全部醫療費用共計請求14餘萬元，然
    並未就其日後有重大手術之必要性及時間、次數等提出具體
    證明，則其超過上開金額部分之醫療費用，即屬無據。
(2)、車損費用部分：
    原告主張其因本件事故而致機車之車輛外殼、內部及置物箱
    內物品毀損，提出97年12月14日統一發票（品名為「補胎」
    ）及98年1 月9 日統一發票（品名為「機車零件」）各1 紙
    、97年12月19日估價單2 紙等件為據（見本院訴字第585 號
    卷第37至38頁）。被告等爭執該等費用單據之形式真正，且
    辯稱：統一發票並無詳細品項記載、估價單不能證明確有支
    付費用，原告為何不一次修完等語。經查原告就被告之爭執
    ，陳稱：依卷內事故照片已顯示機車確有受損，就此部分伊
    不再另行舉證等語（見本院99年10月20日言詞辯論筆錄）。
    惟查依刑事案件卷內所附「道路交通事故照片」，僅顯示原
    告所騎乘車號522-BFR 機車之前車頭有撞痕（見刑事案件98
    年度他字第753 號偵查卷第30頁），尚未能據該等照片認定
    機車是否另有其他部分之損害，自難逕認原告所提出之統一
    發票所載修復品項「補胎」、「機車零件」確與本事故相關
    ；又事故照片縱顯示原告機車之前車頭有撞痕，然與原告事
    後是否確有送修並支付費用，並無必然性，而原告所提出之
    估價單2 紙復僅為車行之「估價」，無法逕認原告確有支付
    該等費用。是本件原告就車損費用部分，所舉證據不足實其
    主張，均不能准許。
(3)、精神慰撫金部分：
    本件原告因被告李福孝之駕駛過失而造成其受有前述傷害，
    衡情其身體及精神自遭受相當之痛苦；而原告現仍於大學就
    學中，被告李福孝則為計程車司機，兩人97、98年度申報之
    所得各為4 萬2 千155 元、1 萬200 元，名下均未登記任何
    財產等情，有本院調閱之稅務電子閘門財產所得調件明細表
    附卷可參，惟衡諸被告李福孝於本事故發生後，在刑事案件
    偵查中尚經通緝始到案，而未與原告積極商談賠償事宜，且
    兩造迄未達成和解，暨原告所受傷害程度、治療經過、復原
    狀況等一切情狀，認原告所請求之精神慰撫金，於10萬元之
    範圍內為適當，至超過部分則屬乏據。
(4)、綜合上述，原告因本件事故而得請求之賠害賠償金額，包括
    醫療費用3 萬6 千784 元、精神慰撫金10萬元，共計13萬6
    千784 元。
３、被告臺灣大車隊公司、華谷公司是否應負連帶賠償責任：
    按因故意或過失，不法侵害他人之權利者，負損害賠償責任
    ；受僱人因執行職務，不法侵害他人之權利者，由僱用人與
    行為人連帶負損害賠償責任，民法第184 條第1 項前段、第
    188 條第1 項前段定有明文。
(1)、被告華谷公司方面：
    按目前在臺灣經營交通事業之人，接受他人靠行（出資人以
    該經營人之名義購買車輛，並以該經營人名義參加營運) ，
    而向該靠行人（出資人）收取費用，以資營運者，比比皆是
    ，此為週知之事實。該靠行之車輛，在外觀上既屬經營人所
    有，乘客又無從分辨該車輛是否他人靠行營運，乘客於搭乘
    時，只能從外觀上判斷該車輛係某經營人所有，該車輛之司
    機係為該經營人服勞務，自應認該司機係為該經營人服勞務
    ，而使該經營人負僱用人之責任，以保護交易之安全（最高
    法院87年度台上字第86號意旨參照）。查被告李福孝靠行於
    被告華谷公司，事故時所駕駛之車號481-YB號計程車為被告
    華谷公司所有等情，為被告李福孝、華谷公司所自承（見本
    院99年9 月15日言詞辯論筆錄），且有車號481-YB號計程車
    之行照1 紙附卷可參（見刑事案件98年度審交易字第490 號
    卷第34頁），本件被告李福孝因其駕駛過失導致原告受傷而
    負侵權行為之損害賠償責任，揆諸前揭說明，接受靠行之被
    告華谷公司應依民法第188 條第1 項規定負僱用人之連帶賠
    償責任。
(2)、被告臺灣大車隊公司方面：
    查依卷附被告李福孝與被告臺灣大車隊公司簽訂之「臺灣大
    車隊G.P.R.S.車機系統及商標使用契約書」第1 條約定：「
    甲方（即被告臺灣大車隊公司）係經營計程車派車服務，提
    供乙方（即被告李福孝）載運乘客之服務（以下簡稱派車服
    務），乙方無正當理由不得拒絕接受甲方所提供之派車服務
    ，乙方於簽訂本契約之同時，應依甲方現行規定繳納費用，
    以取得本約所提供之各項權利及設備之使用權」（見本院99
    年度訴字第585 號卷第139 頁），可知本件被告李福孝係以
    支付固定費用之方式，向被告臺灣大車隊公司取得派車服務
    、商標權之使用授權、排班使用權及相關設備物件之使用權
    等，換言之，被告臺灣大車隊公司僅為被告李福孝提供與不
    特定乘客締結旅客運送契約之機會，或為締約之媒介，被告
    李福孝所駕駛車輛亦非被告臺灣大車隊公司所有，要難認被
    告臺灣大車隊公司就被告李福孝從事旅客運送契約業務有何
    指揮監督關係，尚難令被告臺灣大車隊公司依民法第188 條
    第1 項規定負僱用人之連帶賠償責任。
四、從而，原告本於侵權行為之法律關係，於請求被告李福孝、
    被告華谷公司連帶給付原告13萬6 千784 元之範圍內，為有
    理由，應予准許，逾此範圍之請求，則無理由，應予駁回。
    又本件原告勝訴部分，因所命給付之金額未逾50萬元，爰依
    民事訴訟法第389 條第1 項第5 款之規定，依職權宣告假執
    行，並依被告之聲請，宣告其如預供主文第4 項所定之擔保
    金額，得免為假執行；至原告敗訴之部分，其假執行之聲請
    ，已失所附麗，應予駁回。
五、本件判決基礎已臻明確，兩造其餘攻防方法及訴訟資料經本
    院斟酌後，核與判決結果不生影響，故不另一一論述，併此
    敘明。
六、據上論結，原告之訴為一部有理由，一部無理由，依民事訴
    訟法第385 條第1 項前段、第79條、第85條第2 項、第389
    條第1 項第5 款、第392 條第2 項，判決如主文。
中    華    民    國    99    年    11    月    30    日
                  民事第一庭  法  官  孫曉青
以上正本證明與原本無異。
如對本判決上訴，應於判決送達後20日內向本院提出上訴狀，若
委任律師提起上訴者，應一併繳納上訴審裁判費，否則本院得不
命補正逕行駁回上訴。
中    華    民    國    99    年    12    月    3     日
                              書記官  詹佳佩

司法院資訊處製作；財團法人民間司法改革基金會備份。
